臺灣高等法院刑事判決　　　　　　　　　　　　　　　九十三年度軍上字第二五號
　　上　訴　人
　　即　被　告　甲○○
　　　　　　　　　　　　陸軍一.
右上訴人因違反職役職責案件，不服國防部高等軍事法院，九十三年法仁判字第０六
三號，中華民國九十三年五月二十七日第二審判決（初審判決：國防部北部地方軍事
法院九十三年信判字第一一六號，起訴案號：國防部北部地方軍事法院軍事檢察署九
十三年訴字第０三八號），提起上訴，本院判決如左：
    主  文
上訴駁回。
    理  由
按被告不服高等軍事法院宣告有期徒刑之上訴判決者，得以判決違背法令為理由，向
高等法院提起上訴，軍事審判法第一百八十一條第五項定有明文。是當事人向本院提
起第三審上訴，應以高等軍事法院宣告有期徒刑以上之上訴判決違背法令為理由，係
屬法定要件。如上訴理由狀並未依據卷內訴訟資料，具體指摘原判決不適用何種法則
或如何適用不當，或所指原判決之違法情事，顯與法律規定得為第三審上訴理由之違
法情形不相適合時，均應認其上訴為違背法律上之程式予以駁回，此觀諸軍事審判法
第二百零六條第二項準用刑事訴訟法第三百八十四條、第三百九十五條前段規定自明
。原判決認定上訴人即被告甲○○係前開單位二兵（民國（下同）九十二年十一月三
日入伍，義務役），九十二年間因偽造文書罪，經台灣板橋地方法院判處有期徒刑四
月，於九十二年十月七日執行完畢；詎其入營服役後，仍不知悔改，於九十三年一月
九日十八時，自台灣高雄駐地休假離營，應於同年月十一日廿一時返營銷假，竟以逾
假畏罰及農曆春節無法休假返家為由，萌長期脫免職役之念，逾假離役潛逃，匿居桃
園縣，賴友人接濟維生，迄九十三年二月一日廿時卅分許，始在台北市○○區○○街
一八三號為台北市憲兵隊緝獲等情，業據被告甲○○坦承前揭時、地，逾假離役之事
實，惟辯稱：「因我收假當天睡過頭，沒坐到十一日當天的返營專車，沒辦法自己坐
車回部隊。」、「我原本打算元宵節回家，回家後再返營投案，沒想到在二月一日就
被憲兵緝獲。」云云。然查，被告於逾假當天曾以電話與該管輔導長陳萬霖少尉聯繫
，謊稱已另乘統聯客運趕返營區，卻於翌日電話詢問部隊將如何處置，經陳萬霖少尉
囑其先儘速返營後，被告即不再與部隊聯繫，其父亦向部隊表示無法聯繫及管教被告
，此經該管輔導長陳萬霖少尉於偵查中結證屬實（見偵查卷第四十三頁），且被告離
役期間均匿居於桃園縣友人家中，並未與家人聯繫，足徵被告具有長期脫免職役之意
圖，其所辯意在卸責，均不可採，另有陸軍工兵第五三群工二營九十三年一月十四日
（93）頌治字第０二七號函所附假單、存證信函影本各乙份在卷可稽。原審以被告犯
罪事實明確，認被告於上述時、地意圖長期脫免職役而無故離營之行為，構成陸海空
軍刑法第三十九條第一項前段「意圖長期脫免職役而離去職役」罪，又被告曾因偽造
文書罪經台灣板橋地方法院判處有期徒刑四月，於九十二年十月七日執行完畢，此有
台灣高等法院院檢察署資料科九十三年二月九日檢刑資前字第一０五號被告前科紀錄
簡覆表乙份在卷可佐，其受有期徒刑之執行完畢，五年以內再犯有期徒刑以上之本罪
，依刑法第四十七條論以累犯，並加重其刑。國防部北部地方軍事法院審酌被告一時
失慮，致罹本罪，及到庭態度良好等一切情狀，量處有期徒刑八月。其認事用法，均
無不合，量刑亦屬允當，原審駁回被告第一審之上訴，於法並無不合，從形式上觀察
，亦無違背法令之情形存在。被告上訴意旨以其因睡過頭未及返營，並於當天曾以電
話與該管輔導長聯繫，並無長期脫免職役之念，原審就被告如何有長期脫免職役之意
圖未予詳察，其判決顯有違法云云。惟查，被告於國防部北部地方軍事法院九十三年
三月十二日調查時先供稱：「來不及搭返營專車而畏罰。而且我身上沒有車資，又擔
心回去受處罰，所以未回去。」等語（見初審卷第九頁），復又於九十三年四月十三
日審理時供稱：「其實我在郵局帳戶還有存款新台幣五千多元，我是因為心裡一時害
怕回去被處罰，又想留在家裡過年，所以逾假潛逃」、「我十一號時有打電話跟輔導
長陳萬霖少尉聯絡說我會搭乘統聯客運盡快回去．．」、「我原本想要回家過年，但
是後來都待在桃園朋友家，打算元宵節回家，回家後再返營投案，沒想到在二月一日
就被憲兵緝獲」等語（見初審卷第二九、三十頁），被告供詞從無車資返營到郵局帳
戶仍有五千多元，從盡快返營到過年後再返營，復又延至元宵節再投案云云，顯見被
告能返營而不為，數度藉詞拖延返營日期，其顯無打算返營而有長期脫免職役之意圖
甚明，原審同此認定而於原判決中詳述所憑之證據及認定之理由，原審之判決並無何
違背法令之情形。又被告上訴另以其案發後曾有念頭向憲兵隊投案，應有適用刑法第
五十七條第十款酌減其刑云云，惟刑之量定，係法院得為自由裁量之事項，倘其未有
踰越法律所規定之範圍，或濫用其權限，即不得任意指摘其違法。國防部北部地方軍
事法院於判決中已審酌被告一切情狀而予論罪科刑，並無不當，自亦無任何判決違法
可言。綜上，本件上訴意旨，徒憑己見，就原判決已說明事項或屬原審裁量之適法行
使，任意指摘為違法，顯與法律規定得為第三審上訴理由之違法情形，不相適合。其
上訴違背法律上之程式，應予駁回。
據上論斷，應依軍事審判法第二百零六條第二項，刑事訴訟法第三百九十五條前段，
判決如主文。
中　　　華　　　民　　　國　　九十三　　年　　　八　　　月　　 十八 　　日
                              臺灣高等法院刑事第十九庭
                                  審判長法  官　許　國　宏
                                        法  官  林　勤　純
                                        法  官  洪　光　燦
右正本證明與原本無異。
不得上訴。
                                        書記官　陳　玉　嬋
中　　　華　　　民　　　國　　九十三　　年　　　八　　　月　　 十八 　　日
